【裁判字號】    99,訴,878
【裁判日期】    991130
【裁判案由】    搶奪等
【裁判全文】
臺灣桃園地方法院刑事判決               99年度訴字第878號
公  訴  人  臺灣桃園地方法院檢察署檢察官
被      告  李志彬
上列被告因搶奪等案件，經檢察官提起公訴（99年度偵字第2376
6 號），嗣因被告就被訴事實為有罪之陳述，經詢問檢察官及被
告意見後，合議庭乃裁定改依簡式審判程序判決如下：
    主  文
李志彬竊盜，處有期徒刑柒月，扣案之黑色口罩壹個沒收；又竊
盜，處有期徒刑伍月。應執行有期徒刑拾月，扣案之黑色口罩壹
個沒收。
    事  實
一、李志彬前於民國93年間，因施用毒品案件，經本院93年度訴
    字第516 號分別判處有期徒刑10月、3 月確定；又因恐嚇案
    件，經臺灣高等法院93年度上訴字第2354號判處有期徒刑10
    月確定；繼於94年間，因犯竊盜案件，經本院93年度易字第
    1305號判處有期徒刑6 月確定；另於95年間，因犯恐嚇案件
    ，經臺灣高等法院95年度上訴字第3664號判處有期徒刑1 年
    6 月確定；復因強盜案件，經最高法院95年度台上字第3390
    號判處有期徒刑6 年6 月確定。上開施用毒品、恐嚇、竊盜
    、恐嚇、強盜等6 罪，經臺灣高等法院96年度聲減字第1399
    號裁定更定應執行刑為有期徒刑8 年確定，於98年11月11日
    縮刑期滿假釋出監，假釋中付保護管束，嗣因於假釋中違反
    保安處分執行法第74條之2 第1 款、第2 款、第4 款規定，
    情節重大，經撤銷假釋，再於99年10月28日入監執行殘刑有
    期徒刑1 年11月6 日（於本案尚不構成累犯）。
二、詎李志彬猶不知警惕，因手頭困窘，竟意圖為自己不法之所
    有，基於竊盜之犯意，於99年9 月19日晚間9 時20分許，配
    戴其所有之全罩式安全帽（未扣案）及黑色口罩1 個以遮掩
    容貌，騎乘其母李陳明珍所有車牌號碼BMV-575 號重型機車
    ，前往謝珍英所開設位於桃園縣平鎮市○○路121 巷40號三
    光行商店（起訴書誤繕為中壢市，應予更正），入內向謝珍
    英佯稱購買兩箱飲料，並趁謝珍英離開櫃臺拿取飲料而不注
    意之際，徒手搬運放置在櫃臺內之收銀機1 台（內含〈新臺
    幣，下同〉100 元鈔票60張，50元硬幣20枚，10元硬幣71枚
    ，5 元硬幣30枚，1 元硬幣154 枚，合計8,014 元）得手，
    並隨即將該台收銀機搬出店外。待李志彬將收銀機放置於機
    車踏板準備發動引擎離去時，旋為謝珍英察覺有異追出。謝
    珍英見李志彬正欲騎車離開，立即上前推倒機車並取回收銀
    機，李志彬所騎乘之機車左把手尾端遂斷裂於現場，惟其因
    恐遭警到場逮捕，乃逕行加速油門逃逸。
三、緣李志彬曾因故與車行同事謝定杰發生糾紛，衝突中謝定杰
    誤將其父謝駿騏所有車牌號碼8871-MV 號自小客車之鑰匙遺
    失在李志彬位於桃園縣平鎮市○○路121 巷37弄3 號居處。
    李志彬行竊失風心有未甘，又萌歹念，意圖為自己不法之所
    有，基於竊盜之犯意，於同日（9 月19日）晚間11時許，攜
    謝定杰遺失之汽車鑰匙，騎乘上開重型機車前往謝定杰位於
    桃園縣中壢市○○路○ 段226 巷43弄203 號住處附近，並將
    該左把手斷裂之重型機車停放在鄰近上址之某貨櫃屋旁，來
    回步行搜尋謝定杰所使用之車輛，迨至尋得該車後，隨即以
    該汽車鑰匙開啟車門進入車內，並以將鑰匙插入汽車電門發
    動之方式，將該車駛走而竊取得手。
四、嗣因謝珍英報警處理，且將斷裂在三光行商店現場之機車把
    手尾端交予警方，經警循線查得李志彬後，當場在李志彬身
    上扣得其所有供行竊所用之黑色口罩1 個及與本案犯罪事實
    無關之鑰匙3 支，其後警方更持該斷裂之機車把手尾端，前
    往與停放在謝定杰上址住處附近之車號BMV-575 號重機車左
    側把手進行比對，於檢視後確定把手材質及斷裂接合紋路均
    與斷裂尾端部分相互符合，始循線查悉上情。
五、案經桃園縣政府警察局平鎮分局報請臺灣桃園地方法院檢察
    署檢察官偵查起訴。
    理  由
一、本件被告李志彬所犯為死刑、無期徒刑、最輕本刑為3 年以
    上有期徒刑以外之罪，其於準備程序進行中，就被訴事實為
    有罪之陳述，經告知簡式審判程序之旨，並聽取當事人之意
    見後，本院合議庭裁定由受命法官獨任進行簡式審判程序，
    合先敘明。
二、上開犯罪事實，業據被告李志彬於本院準備程序及審理中坦
    認不諱（見本院99年11月12日準備程序筆錄第2 頁、簡式審
    判筆錄第2 頁），核與證人即被害人謝珍英、謝駿騏於警詢
    及偵訊中所指訴失竊之情節相符（見偵卷第19至22頁、第23
    至25頁、第26至27頁、第28至第29頁、第122 至123 頁），
    並與證人謝定杰證述其曾遺失汽車鑰匙之內容一致（見偵卷
    第109 頁），且與證人即本件承辦員警陳學明、柯大偉於偵
    訊時證述之查獲經過相合（見偵卷第121 至122 頁），復有
    搜索扣押筆錄、扣押物品目錄表、扣押物品收據、車輛詳細
    資料報表、贓物認領保管單、受理刑事案件報案三聯單、代
    保管條、被害人謝駿騏指認失竊汽車鑰匙照片1 張、被害人
    謝珍英指認行竊車輛之照片及照片指認卡2 張、刑事現場照
    片、市用電話號碼00-0000000號及行動電話號碼0000000000
    號行動電話雙向通聯紀錄等件在卷可稽，暨斷裂之機車把手
    尾端1 個扣案為憑，堪認被告前揭自白核與事實相符，可以
    採信。本件事證明確，被告上開2 次竊盜犯行均堪認定，應
    予依法論科。
三、論罪科刑：
(一)、按搶奪罪以乘人不備，不及抗拒，公然掠取其財物為成立要
    件，與竊取者係乘人不知，以和平或秘密方法竊得其物之情
    形，迥然有別（最高法院75年度臺上字第634 號判決參照）
    。查被害人謝珍英於警詢時既已證稱：當時我在顧店，突然
    有一名男性歹徒走進我經營的「三光行商店」說要買飲料2
    箱，我就到放飲料的地方去搬飲料，對方趁我不注意的時候
    ，把我整台收銀機搶走，放在機車前板要逃逸等語（見偵卷
    第20頁），清楚可見被告拿取收銀機之行為，確係趁店主不
    注意時，以和平手段拿取，並未有施加不法腕力之掠取行為
    。核被告李志彬於犯罪事實欄二、三所為，均係犯刑法第32
    0 條第1 項之竊盜罪。起訴書雖認被告就犯罪事實欄二部分
    涉犯刑法第325 條第1 項之搶奪罪，惟此部份業經蒞庭檢察
    官當庭更正起訴法條為刑法第320 條第1 項之竊盜罪（見本
    院99年11月12日準備程序筆錄第1 頁），本於檢察一體原則
    ，應以蒞庭檢察官到庭更正之所犯法條為起訴意旨所認應適
    用之法條，本院尚無庸變更起訴法條，附此敘明。被告所犯
    前開2 罪，犯意各別，行為互殊，應予分論併罰。
(二)、爰審酌被告李志彬有竊盜、恐嚇、強盜等犯罪前科，素行已
    難謂良好，其不思以正途獲取財物，所為竊盜犯行，對社會
    秩序危害不輕，犯行難謂不嚴重，惟念其犯後已幡然悔悟，
    坦承犯行，堪認其確已知自省，另所竊財物均已交還被害人
    謝珍英及謝駿騏，被害人所受損害亦獲得回復原狀，並兼衡
    被告之犯罪動機、智識程度、品行等一切情狀，分別量處如
    主文所示之刑，並定應執行刑，以為警惕。至公訴人具體求
    處被告應執行有期徒刑1 年4 月，固非無見，惟本院斟酌前
    開各情，認公訴人所求刑度尚嫌過重，附此敘明。
(三)、公訴人雖再以被告素行不佳，具有犯罪之習慣，又欠缺法治
    觀念，對自己犯行毫無自省能力，請求依法諭知強制工作等
    語。惟按保安處分係針對受處分人將來之危險性所為之處置
    ，以達教化、治療之目的，為刑罰之補充制度，保安處分中
    之強制工作，旨在對嚴重職業性犯罪及欠缺正確工作觀念或
    無正常工作因而犯罪者，強制其從事勞動，學習一技之長及
    正確之謀生觀念，使其日後重返社會，能適應社會生活。然
    保安處分之措施亦含社會隔離、拘束身體自由之性質，其限
    制人民之權利，實與刑罰同，自應受比例原則之規範，使保
    安處分之宣告，與行為人所為行為之嚴重性、行為人所表現
    之危險性，及對行為人未來行為之期待性相當（最高法院91
    年度臺上字第4625號判決意旨參照）。又按18歲以上之竊盜
    犯，有犯罪之習慣者，得於刑之執行前，令入勞動場所強制
    工作，竊盜犯贓物犯保安處分條例第3 條第1 項固有明文，
    惟前開條例，於應執行之刑未達1 年以上者，不適用之，此
    見同條例第2 條第4 項規定亦明。查被告前曾因恐嚇、強盜
    、竊盜、毒品等罪分別經法院判處有罪確定，此有臺灣高等
    法院被告前案紀錄表在卷可查，其行為固不足取，惟其於本
    次犯罪後既已坦承犯行不諱，且於本院準備程序及審理中復
    當庭表示自己對被害人有很深的悔意，願意向被害人道歉，
    本件實係因其腳受傷無法工作始犯案等語（見本院99年11月
    12日準備程序筆錄第2 頁、同日簡式審判筆錄第5 至6 頁）
    ，堪認確有悔意；再觀之被告於98年11月假釋出監後，迄至
    99年9 月間，始再犯本件竊盜犯行，期間相隔將近10個月，
    益見被告應無竊盜之犯罪習慣。本院乃依比例原則，綜合其
    所表現之危險性及對其未來之期待性等情以觀，認宣告如主
    文所示之刑，已足以完全評價及論處及犯罪行為，尚難認定
    有另宣告強制工作之必要，爰不諭知於刑之執行前令入勞動
    場所強制工作。又本件諭知應執行之刑既未達1 年以上之情
    形，依前開規定，亦不得適用竊盜犯贓物犯保安處分條例之
    規定，為被告應於刑之執行前令入勞動場所強制工作之宣告
    ，併此敘明。
四、扣案之黑色口罩1 個，係被告李志彬所有供犯行竊時遮掩面
    容免遭謝珍英指認所用之物，自應於其所犯該項罪名項下宣
    告沒收。至扣案之鑰匙3 支、斷裂機車把手尾端1 個等物品
    ，各係被告李志彬其及母親所有之物，既與本件犯罪事實無
    關，亦均非違禁物，爰均不另為沒收之諭知；又未扣案之全
    罩式安全帽1 頂，固係被告李志彬所有供行竊所用之物，惟
    既未扣案，尚無證據證明現仍存在，為免將來執行之困難，
    是亦不予沒收，附此敘明。
據上論斷，應依刑事訴訟法第273 條之1 第1 項、第299 條第1
項前段，刑法第320 條第1 項、第51條第5 款、第38條第1 項第
2 款，刑法施行法第1 條之1，判決如主文。
本案經檢察官蔡佩玲到庭執行職務。
中    華    民    國    99    年    11    月    30    日
                  刑事第八庭    法  官  呂綺珍
中華民國刑法第320條
（普通竊盜罪、竊佔罪）
意圖為自己或第三人不法之所有，而竊取他人之動產者，為竊盜
罪，處5 年以下有期徒刑、拘役或5 百元以下罰金。
意圖為自己或第三人不法之利益，而竊佔他人之不動產者，依前
項之規定處斷。
前二項之未遂犯罰之。
以上正本證明與原本無異。
如不服本判決應於收受判決後10日內向本院提出上訴書狀，並應
敘述具體理由。其未敘述上訴理由者，應於上訴期間屆滿後20日
內向本院補提理由書(均須按他造當事人之人數附繕本)「切勿逕
送上級法院」。
                                書記官  范升福
中    華    民    國    99    年    12    月    1     日

司法院資訊處製作；財團法人民間司法改革基金會備份。
